【裁判字號】    98,上訴,4133
【裁判日期】    981022
【裁判案由】    毒品危害防制條例
【裁判全文】
臺灣高等法院刑事判決                98年度上訴字第4133號
上  訴  人  甲○○
即  被  告
上列上訴人因違反毒品危害防治條例案件，不服臺灣板橋地方法
院98年度訴字第2525號，中華民國98年8 月26日第一審判決（起
訴案號：98年度毒偵字第4354號），提起上訴，本院判決如下：
    主  文
上訴駁回。
    理  由
一、按依刑事訴訟法第350 條、第361 條、第362 條、第367 條
    規定，不服地方法院之第一審判決而上訴者，須提出上訴書
    狀，並應敘述具體理由，為上訴必備之程式；其所提出之書
    狀未敘述上訴理由，或僅曾以言詞陳述上訴理由者，均應於
    上訴期間屆滿後20日內補提理由書於第一審法院。第一審法
    院經形式審查，認逾期未補提上訴理由者，應定期間先命補
    正；逾期未補正者，為上訴不合法律上之程式，應以裁定駁
    回。倘已提出上訴理由，但所提非屬具體理由者，則由第二
    審法院以上訴不合法律上之程式，判決駁回。而所謂具體理
    由，必係依據卷內既有訴訟資料或提出新事證，指摘或表明
    第一審判決有何採證認事、用法或量刑等足以影響判決本旨
    之不當或違法，而構成應予撤銷之具體事由，始克當之（例
    如：依憑證據法則具體指出所採證據何以不具證據能力，或
    依憑卷證資料，明確指出所為證據證明力之判斷如何違背經
    驗、論理法則）；倘僅泛言原判決認定事實錯誤、違背法令
    、量刑失之過重或輕縱，而未依上揭意旨指出具體事由，或
    形式上雖已指出具體事由，然該事由縱使屬實，亦不足以認
    為原判決有何不當或違法者（例如：對不具有調查必要性之
    證據，法院未依聲請調查亦未說明理由，或援用證據不當，
    但除去該證據仍應為同一事實之認定），皆難謂係具體理由
    ，俾與第二審上訴制度旨在請求第二審法院撤銷、變更第一
    審不當或違法之判決，以實現個案救濟之立法目的相契合，
    並節制濫行上訴（最高法院97年度台上字第892 號判決亦同
    此意旨）。
二、本件原審判決略以：被告甲○○前因施用毒品案件，經臺灣
    板橋地方法院以94年度毒聲字第63號裁定送觀察、勒戒後，
    認無繼續施用毒品之傾向，於民國（下同）94年6 月27日執
    行完畢釋放出所，並由臺灣板橋地方法院檢察署檢察官以94
    年度毒偵緝字第242 號、第243 號為不起訴處分確定。又因
    施用第一級、第二級毒品案件，經臺灣板橋地方法院以95年
    度簡字第495 號刑事簡易判決分別判處有期徒刑6 月、6 月
    ，應執行有期徒刑7 月確定。復因施用第一級、第二級毒品
    案件，經臺灣板橋地方法院以95年度訴字第1302號刑事判決
    分別判處有期徒刑7 月、4 月確定；及因施用第一級、第二
    級毒品案件，經臺灣板橋地方法院以95年度訴字第3809號刑
    事判決分別判處有期徒刑8 月、4 月確定；上開4 案嗣經臺
    灣板橋地方法院以96年度聲減字第4008號裁定各減其刑期2
    分之1 ，並定執行刑為有期徒刑9 月確定。前述各案罪刑經
    接續執行後，於97年1 月18日縮短刑期假釋出監，假釋中付
    保護管束，嗣於97年1 月24日保護管束期滿未經撤銷假釋，
    視為執行完畢。詎甲○○仍未悛悔，復基於施用第一級毒品
    海洛因（下稱海洛因）及第二級毒品甲基安非他命（下稱甲
    基安非他命）之犯意，於98年3 月30日上午某時，在其位於
    臺北縣鶯歌鎮○○路180 號之住處內，以將海洛因及甲基安
    非他命粉末置於玻璃球吸食器內，再以火燒烤下方使其產生
    煙霧而加以吸用之方式，同時非法施用海洛因及甲基安非他
    命一次。嗣於98年3 月30日下午1 時許，在桃園縣桃園市○
    ○路與永安路之交叉路口為警查獲，並扣得海洛因殘渣袋一
    只。嗣經採集其尿液，送驗結果呈鴉片類（嗎啡）及甲基安
    非他命類陽性反應。
三、被告甲○○不服原審判決，提起上訴，其於98年9 月14日提
    出之「上訴狀」所敘述之上訴理由略以：懇請檢察官、法官
    基於人道立場，考量被告甲○○所生之幼子年僅11歲，其幼
    子目前與被告之母親同住，祖孫倆孤苦相依，平日全都依靠
    被告甲○○扛起家中所有經濟及其他一切之事務，被告之幼
    子及母親倆人頓失生活及經濟上重要之支柱，無人照料等情
    ，對本案酌輕量刑，從輕發落云云。
四、查原判決已於理由內說明：前揭事實業據被告於原審審理中
    供承不諱，而其於上開時、地為警查獲後所採尿液，經送鑑
    定機關以EIA酵素免疫分析法初步檢驗，再以GC/MS氣相層析
    質譜儀法確認檢驗結果，確均呈鴉片類（嗎啡）及甲基安非
    他命類陽性反應一節，亦有臺灣檢驗科技股份有限公司98年
    4 月20日編號：UL/2009/ 40297號濫用藥物檢驗報告、臺灣
    尖端先進生技醫藥股份有限公司98年5 月13日濫用藥物檢驗
    報告、真實姓名與編號對照表各1 份附卷可稽，暨海洛因殘
    渣袋一只扣案可資佐證，被告之自白既有上開證據足資補強
    ，堪信為真實。又被告前因施用毒品案件，經臺灣板橋地方
    法院以94年度毒聲字第63號裁定送觀察、勒戒後，認無繼續
    施用毒品之傾向，於94年6 月27日執行完畢釋放出所，並由
    臺灣板橋地方法院檢察署檢察官以94年度毒偵緝字第242 號
    、第243 號為不起訴處分確定等情，有本院被告前案紀錄表
    1 份在卷可參，其再犯本件施用第一級、第二級毒品之罪，
    係於觀察、勒戒執行完畢釋放後5 年內再犯毒品危害防制條
    例第10條第1 項、第2 項之罪，依該條例第23條第2 項規定
    ，應逕予論罪科刑。按海洛因、甲基安非他命分別為毒品危
    害防制條例第2 條第2 項第1 款、第2 款所定之第一級、第
    二級毒品，故核被告所為，係犯上開條例第10條第1 項之施
    用第一級毒品罪及同條第2 項之施用第二級毒品罪。其施用
    前持有海洛因、甲基安非他命之行為，均為其施用之高度行
    為所吸收，而不另論罪。被告以一行為同時施用海洛因及甲
    基安非他命，為想像競合犯，應依刑法第55條規定從一重依
    施用第一級毒品罪處斷。被告前因施用第一級、第二級毒品
    案件，經臺灣板橋地方法院以95年度簡字第495 號刑事簡易
    判決分別判處有期徒刑6 月、3 月，應執行有期徒刑7 月確
    定。又因施用第一級、第二級毒品案件，經臺灣板橋地方法
    院以95年度訴字第1302號刑事判決分別判處有期徒刑7 月、
    4 月確定；再因施用第一級、第二級毒品案件，經臺灣板橋
    地方法院院以95年度訴字第3809號刑事判決分別判處有期徒
    刑8 月、4 月確定；上開4 案嗣經臺灣板橋地方法院以96年
    度聲減字第4008號裁定各減其刑期2 分之1 ，並定執行刑為
    有期徒刑9 月確定。前述各案罪刑經接續執行後，於97年1
    月18日縮短刑期假釋出監，假釋中付保護管束，嗣於97年1
    月24日保護管束期滿未經撤銷假釋，視為執行完畢一節，有
    上開被告前案紀錄表一份在卷可按，其受有期徒刑執行完畢
    後5 年內，故意再犯本件有期徒刑以上之罪，為累犯，應依
    刑法第47條第1 項之規定加重其刑。並審酌被告前已有因施
    用毒品而經觀察、勒戒及多次論罪科刑之紀錄，有上開被告
    前案紀錄表一份在卷可按，猶再犯本件施用毒品犯行，可徵
    其悔意不深，遠離毒品之意志薄弱，惟其施用毒品係自戕行
    為，對他人法益尚無具體危害，及其施用毒品之動機，暨犯
    罪後坦承犯行之態度等一切情狀，量處如有期徒刑8 月。復
    說明扣案海洛因殘渣袋一只內之微量海洛因係第一級毒品，
    不問屬於犯人與否，均應依毒品危害防制條例第18條第1項
    前段規定宣告沒收銷燬之。至盛裝上開海洛因之外包裝袋一
    只，有防制毒品裸露、潮濕及便於攜帶之功能，係被告所有
    供犯本件施用毒品犯行所用之物，業據其供承在卷，爰併依
    刑法第38條第1 項第2 款之規定沒收之。原審判決理由既已
    詳細記載認定被告犯罪之證據，並已審酌關於刑法第57條科
    刑之一切情狀，在適法範圍內行使裁量權，核無量刑違法或
    不當之情形。被告上訴意旨，僅泛稱懇請檢察官、法官基於
    人道立場，考量被告甲○○係家中唯一生活及經濟上之支柱
    ，被告之幼子與被告之母親祖孫倆孤苦相依，將無人照料等
    情，請求從輕發落云云，惟就原審判決認定事實、適用法律
    及量刑等事項（特別是量刑部分）有何不當或違法之處，毫
    無一語提及，自非屬上訴第二審之具體理由，其上訴自不合
    法律上之程式，爰不經言詞辯論予以駁回。
五、據上論斷，應依刑事訴訟法第367 條前段、第372 條，判決
    如主文。
中    華    民    國    98    年    10    月    22    日
                  刑事第十四庭審判長法  官  陳志洋
                                    法  官  梁耀鑌
                                    法  官  謝靜恒
以上正本證明與原本無異。
如不服本判決，應於收受送達後10日內向本院提出上訴書狀，其
未敘述上訴之理由者並得於提起上訴後10日內向本院補提理由書
（均須按他造當事人之人數附繕本）「切勿逕送上級法院」。
                                    書記官  陳珮茹
中    華    民    國    98    年    10    月    22    日


司法院資訊處製作；財團法人民間司法改革基金會備份。
